【裁判字號】    96,訴,3140
【裁判日期】    970118
【裁判案由】    損害賠償
【裁判全文】
臺灣臺中地方法院民事判決  96年度訴字第3140號
原      告  乙○○
被      告  甲○○
上列當事人間刑事附帶民事訴訟請求損害賠償事件（本院96年度
交附民字第146號），由本院刑事庭裁定移送前來，本院於民國9
7年1月4日言詞辯論終結，判決如下：
    主  文
被告應給付原告新台幣拾柒萬陸仟柒佰柒拾貳元，及自民國九十
六年六月十七日起至清償日止，按年息百分之五計算之利息。
原告其餘之訴駁回。
本判決原告勝訴部分，假執行；但被告如以新台幣拾柒萬陸仟柒
佰柒拾貳元預供擔保，得免為假執行。
。
    事實及理由
壹、程序方面：
    按訴狀送達後，原告不得將原訴變更或追加他訴，但擴張或
    減縮應受判決事項之聲明者，不在此限，民事訴訟法第255
    條第1項第3款定有明文。查本件原告於民國96年5月21日起
    訴時，原係請求被告應給付原告新臺幣（下同）532,273元
    及自起訴狀繕本送達翌日起至清償日止，按年息百分之5計
    算之利息。於97年1月4日言詞辯論時減縮聲明為：被告應給
    付原告402,532元，及自起訴狀繕本送達翌日起至清償日止
    ，按年息百分之5計算之利息。經核原告上開聲明之減縮，
    合於首開規定，其訴之減縮應予准許，合先敘明。
貳、實體方面：
一、原告起訴主張：被告於民國（下同）95年9月18日，駕駛車
    號W8-7456號自用小客車，沿台中巿公益路往大業路方向直
    行，於同日13時52分許，途經台中巿精美街與精忠街口之交
    岔路口處時，原應注意汽車行駛至無號誌之交岔路口，支線
    道應暫停讓幹線道先行，且依當時並無不能注意情形，竟疏
    未注意，遂於上揭時、地撞上亦疏於注意車輛行至無號誌之
    交岔路口，應減速慢行，作隨時停車之準備由原告所駕駛
    RM2- 296號機車，致原告人、車倒地，並受有左橈骨粉碎性
    骨折等傷害。爰侵權行為之法律關係，請求被告負損害賠償
    責任。臚列請求之項目及金額如下：1.醫療費用：包括醫藥
    費新台幣（下同）12,818元、外傷之藥布及藥品費用2050元
    ；2.看病之計程車費用：7664元；3.工作損失：8萬元;4.
    精神慰撫金300,000元，合計402,532元。並聲明：被告應給
    付原告402,532元，及自刑事附帶民事訴訟起訴狀繕本送達
    翌日起至清償日止，按年息百分之5計算之利息。
二、被告對於於上開時地因上開過失因素與原告發生車禍，致原
    告人、車倒地，並受有左橈骨粉碎性骨折等傷害及對於原告
    支付醫療費、藥品、藥布、工作損失及看病之計程車費用等
    均不爭執，惟以原告請求之精神慰撫金太高等語資為抗辯，
    並聲明：（一）駁回原告之訴及假執行之聲請；（二）如受
    不利判決，請准供擔保免為假執行。
三、兩造不爭執之事項：
（一）兩造同意本院96年度交簡字第76號刑事判決所認定之事實
      ，被告為肇事主要因素，原告為肇事次要因素。
（二）兩造同意減少喪失勞動能力，即不能工作時間為4個月，
      每月2萬元計算。
（三）兩造同意醫療費用為1萬2818元；外傷、藥部、藥品費用
      共2050元；看病之計程車往返費用為7664元。
四、得心證之理由：
    本件兩造既對於本院96年度交簡字第76號刑事判決所認定之
    事實，過失程度為被告主要因素，原告次要因素。及原告上
    開主張之減少喪失勞動能力金額及醫療費用等，均不爭執，
    則本件爭執之處厥為原告精神慰撫金之請求以多少金額始為
    適當？茲說明本院得心證之理由如下：
 （一）查本件案發時，系爭路口為無號誌路口，原告為幹線道
       車，被告為支線道車，依道路交通安全規則第102條第1
       項第2款之規定，支線道車應暫停讓幹線道車先行，被告
       未依規定讓停，致與原告車輛發生碰撞，惟原告駕駛之
       車輛於案發時，固為幹線道車，依規定享有優先路權，
       然原告車輛進入無號誌交岔路口未有減速慢行，並作隨
       時停車之準備，及未注意車前狀況，致與被告車輛發生
       碰撞，是被告就本件肇事自屬涉有過失，且為肇事主因
       ，另觀原告上揭案發時之駕駛行為，其就本件肇事亦同
       有過失，至為顯明，則為肇事次因。本院爰審酌上情後
       認原告所駕駛車輛之過失情節較為輕微，而被告違規情
       節則較重，是本院認被告車輛與原告車輛之過失比例應
       為7比3。又原告受傷乃因被告上開過失行為所致，顯然
       其過失與原告所受損害具有相當因果關係，自應就原告
       所受損害負過失賠償之責。
 （二）按因故意或過失，不法侵害他人之權利者，負損害賠償
       責任。不法侵害他人之身體或健康者，對於被害人因此
       喪失或減少勞動能力，或增加生活上之需要時，應負損
       害賠償責任。不法侵害他人之身體、健康、名譽、自由
       、信用、隱私、貞操，或不法侵害其他人格法益而情節
       重大者，被害人雖非財產上之損害，亦得請求賠償相當
       之金額。民法第184條第1項、第193條第1項、第195條第
       1項分別定有明文。查本件被告應就原告所受損害負賠償
       責任，已如前述，是原告依上開規定請求被告賠償損害
       即屬有據，而被告對原告上開減少喪失勞動能力、增加
       生活上之需要及醫療費用等即不爭執，並有相關收據附
       據，自可堪信為真實，則原告此部分請求之金額為102,
       532元（計算式為：80,000(4乘20,000)+12,818+2,050+7
       ,664=102,532）為有理由。是本件爭執所在乃為精神慰
       撫金，按慰撫金係以精神上所受無形之痛苦為準，非
       如財產損害之有價額可以計算，究竟如何始認為相當，
       自應審酌被害人之受傷情形及其與加害人之地位、身分
       、經濟能力，並被害人所受痛苦之程度暨其他一切情事
       ，定其數額。本院審酌原告之學歷為國中畢業，於車禍
       事故發生前，身體狀況尚稱良好，從事賣檳榔之工作營
       業狀態尚屬平穩，於系爭交通事故中，受有左橈骨粉碎
       性骨折等傷害，其間95.9.23至95.11.24間門診有9次，
       於95.10.30接受外固定器拔器，於95.11.14拔除內置鋼
       釘，需復健治療２至３月有診斷證明書附卷可稽，其所
       受痛苦不輕；而被告則為高職畢業，代理商上班，每月
       收入約38,000元，但尚有債務待協商，且無不動產及汽
       車等情，認原告請求被告給付精神慰撫金以150,000元
       ，始稱允當，為有理由，逾此部分之請求，為無理由，
       應予駁回。
 （三）損害之發生或擴大被害人與有過失者，法院得減輕賠償
       金額或免除之，民法第217條第1項定有明文。且過失相
       抵之責任減輕或免除，非為抗辯，而為請求權之一部或
       全部之消滅，故過失相抵要件具備時，法院得逕依職權
       減輕賠償金額或免除之（最高法院80年度臺上字第173
       號判決參照）。本件系爭交通事故，被告為肇事主因，
       原告則同為肇事次因，已如前述。是原告之行為就損害
       之發生，亦有過失甚明，應有過失相抵原則之適用，本
       院審酌雙方肇事原因之主、次、過失情節、程度等一切
       情狀，認原告之車輛，就本件損害之發生應負百分之30
       之過失責任，本院依上開情節，減輕被告百分之30之賠
       償金額。
五、綜上所述，原告依民法第184條第1項、第193條第1項、第
    195條第1項請求被告給付賠償金額，核屬有據，原告得請求
    之金額為176,772元《計算式：（80,000＋12,818＋2050＋
    7664＋150,000）×70%＝176,772元；小數點以下四捨五入
     》，及自附帶民事訴訟起訴狀繕本送達被告之翌日即96年6
    月17日起至清償日止，按年息百分之5計算之利息。於此範
    圍內，原告之請求為有理由，應予准許；逾此部分之請求，
    則屬無據，應予駁回。又本件係所命給付金額未逾50萬元之
    判決，爰依民事訴訟法第389條第1項第5款之規定，依職權
    宣告假執行；另被告陳明願供擔保，聲請宣告免為假執行，
    核無不合，爰酌定相當之擔保金額，予以准許。
六、本件原告提起刑事附帶民事訴訟，經本院刑事庭依刑事訴訟
    法第504條第1項移送前來，依同條第2項規定免納裁判費，
    故毋庸為訴訟費用負擔之諭知，附此敘明。
七、假執行宣告之依據：民事訴訟法第389條第1項第5款、第392
    條第2項，判決如主文。
中    華    民    國    97    年    1     月    18    日
                  民事第四庭    法  官  吳進發
正本係照原本作成。
如對本判決上訴，須於判決送達後20日內向本院提出上訴狀。
中    華    民    國    97    年    1     月    18    日
                                書記官


司法院資訊處製作；財團法人民間司法改革基金會備份。
